【裁判字號】    89,交易,118
【裁判日期】    891101
【裁判案由】    業務過失傷害等
【裁判全文】
臺灣花蓮地方法院刑事判決                        八十九年度交易字第一一八號
    公  訴  人  臺灣花蓮地方法院檢察署檢察官
    被      告  丙○○
    選任辯護人  鍾年展
右列被告因業務過失傷害案件，經檢察官提起公訴（八十九年度偵字第一七五七號）
，本院判決如左：
    主  文
丙○○服用酒類，不能安全駕駛動力交通工具而駕駛，處拘役肆拾日，如易科罰金，
以參佰元折算壹日。又從事業務之人，因業務上之過失傷害人，處有期徒刑肆月，如
易科罰金，以參佰元折算壹日。
    事  實
一、丙○○係職業大貨車司機，為從事駕駛大貨車載運貨物業務之人，其於民國（以
    下同）八十九年二月二十日夜間九時許曾飲用酒類，時至同日夜間十時以後已不
    能安全駕駛動力交通工具，且明知汽車駕駛人於飲酒後其吐氣所含酒精成份超過
    每公升Ｏ．二五毫克以上者，不得駕車；且汽車引擎如有損害應即停駛修護，竟
    疏於注意而仍駕駛ＫＳ─一二七號營業大貨車（以下簡稱大貨車），沿台九線公
    路由南往北方向行駛，途經該公路一六二公里處即和平加油站前，理應注意車行
    至無號誌交岔路口，轉彎車應暫停讓直行車先行，且須行至交岔路口中心處始得
    左轉，並不得佔用來車車道搶先左轉，而依當時情形，又無不能注意之情事，竟
    疏於注意，於駛至該路與和平加油站之出口處北側約三公尺時，未禮讓對向駛來
    由乙○○駕駛車號Ｐ五─八二○五號自用小客車（以下簡稱小客車）而逕侵入對
    向車道搶先左轉，並因引擎油管硬化產生供油不順而遽然熄火，而使被告車橫向
    停止於該公路北上車道之上。適當時亦疏未注意遇雨致視線不清時，應減速慢行
    ，作隨時停車準備之乙○○駕小客車見及上情閃煞未及，正面撞擊丙○○所駕大
    貨車右側車身，致乙○○及其所搭載之妻邱雅苓均受有臉部多處撕裂傷（均長約
    十公分）、友人戊○○○受有左腳第二腳指骨折、臉部撕裂傷三至五公分等傷害
    。
    丙○○於花蓮縣警察局新城分局和平派出所警員劉奇明接獲民眾報案到場後，向
    袁員報告其為肇事駕駛員，對於未發覺之罪自首而受裁判，嗣經警測得丙○○之
    吐氣所含酒精成份達每公升Ｏ．四九毫克（起訴書誤載為０．四毫克）。
二、案經乙○○、戊○○○、邱雅苓訴請花蓮縣警察局新城分局報請臺灣花蓮地方法
    院檢察署檢察官偵查起訴。
    理  由
一、訊據被告丙○○固供承於右揭時地酒後駕駛大貨車欲左轉進入和平加油站時突然
    熄火而於橫停於對向車道時遭告訴人乙○○所駕小客車撞擊右側車身之事實，但
    僅供承不應將大貨車停於對向道路，而矢口否認右揭公共危險及過失犯行，辯稱
    ：伊飲酒對於駕駛能力不生影響，且伊所駕之大貨車係突然熄火，非伊所能預防
    避免，故就事件之發生原因而言，伊應無過失云云。惟查：
（一）被告對於車禍過程所為事件外觀部分之陳述，除左轉前是否開啟方向燈以及車
      禍後被告是否有倒車之動作等情外，餘均與告訴人乙○○、戊○○○、甲○○
      等人於警訊及偵審中指訴之情形大致相符，並有酒精測試報告一紙、道路交通
      事故調查報告表（內附現場圖）一紙、事故現場照片四幀在卷可稽。至於告訴
      人指稱被告於左轉前未開啟方向燈及撞擊後另有倒車動作等情，業據被告否認
      在卷，且乏積極證據足資佐證，尚難遽而採為對被告不利之認定。
（二）被告雖否認飲酒對其駕駛能力有所影響，然查被告於本院第一次訊問時曾供稱
      「喝酒有影響駕駛但沒有影響很多」等語（本院八十九年九月十四日訊問筆錄
      ）。而被告於肇事後接受司法警察為酒精吐氣測試，其呼氣酒精濃度含量為每
      公升０．四九毫克，有酒精濃度測試報告一紙附卷可稽。再依卷附道路交通事
      故調查報告表所附現場圖及現場照片以觀，被告開始左轉之位置並非和平加油
      站之入口而係出口，且被告大貨車停滯遭撞擊處距該出口尚有數公尺之距離（
      依被告供述係三公尺）。參與被告於本院調查中供稱伊所駕大貨車「剛停止就
      被撞到了」等語（本院八十九年九月十四日訊問筆錄），足見被告於駕車左轉
      之時，根本無視自入口或出口進入加油站，且恣意於對向告訴人乙○○所駕小
      客車已然相當接近之時仍侵入對向車道搶先左轉，其駕駛大貨車之態度顯過於
      漫不經心，難認飲酒對其駕駛行為不生影響，被告此部分之辯詞，尚難採信。
      堪信被告於本院初訊時所供飲酒確已影響其駕駛能力乙節，與事實相符。
（三）再查被告所駕大貨車經送修時發現該車油箱至引擎間之油管，因係塑膠材質且
      已使用相當時間故而有硬化情形，硬化後之油管會產生輸油不順導致引擎熄火
      ，通常係於換檔或轉彎之時發生熄火情形，但過一、二分鐘後可能再次發動乙
      節，已據證人即安慶汽車材料行負責人丁○○到庭結証無訛，並有該材料行出
      具之估價單影本一紙存卷可查，是被告辯稱左轉過程中大貨車突然熄火乙節，
      堪信與事實相符。
（四）按汽車引擎如有損害應即停駛修護；汽車駕駛人於飲酒後其吐氣所含酒精成份
      超過每公升Ｏ．二五毫克以上者，不得駕車；又車行至無號誌交岔路口，轉彎
      車應暫停讓直行車先行，且須行至交岔路口中心處始得左轉，並不得佔用來車
      車道搶先左轉，道路交通安全規則第二十九條第一項、第一百十四條第二款、
      第一百零二條第一項第二款、第四款定有明文。被告為領有職業大貨車駕駛執
      照之專業駕駛人，對於前揭規定，應知之甚詳。又查依卷附道路交通事故調查
      報告表所載，車禍時現場雖為夜間雨天且路面潮濕，但道路上無缺陷、無障礙
      物且視距良好，足見被告並無不能注意之情事。茲被告未依前揭規定仍於酒後
      駕駛引擎油路已不適於行駛之大貨車，復因未禮讓直行車先行且搶先左轉，致
      告訴人乙○○遽見停置於其車道之大貨車閃煞不及發生撞擊事故，被告就車禍
      發生之原因有過失甚明。
（五）次按遇雨致視線不清時，應減速慢行，作隨時停車之準備，道路交通安全規則
      第九十三條第一項第四款亦有明文。查本件車禍發生之時係間雨天，有道路交
      通事故調查報告表在卷可查，核與被告之供述相符，故被告貿然侵入告訴人乙○○原行駛之車道左轉之際，苟告訴人乙○○遵守前揭規定作隨時停車之準備
      ，本件事故仍有避免之可能，故告訴人乙○○就本件車禍同有過失，亦堪認定
      。
（六）告訴人乙○○、戊○○○、甲○○因本件車禍受有上述傷害，有財團法人佛教
      慈濟綜合醫院診斷證明書三紙在卷可佐，而告訴人前揭傷害既為被告因過失引
      發之車禍所造成，其等傷害之結果與被告之過失行為之間，顯存有相當之因果
      關係，是本件事證已甚明確，被告犯行洵堪認定。
三、核被告之所為，係犯刑法第一百八十五條之三之重大違背義務致交通危險罪及同
    法第二百八十四條第二項前段之業務過失傷害罪。其所犯上述二罪間，犯意各別
    ，行為互異，且缺乏牽連之意思，應分論併罰之。被告以一過失行為，同時傷害
    三人，為想象競合犯，應從一重處斷。又被告酒醉駕車，因而致人於受傷，應依
    道路交通管理處罰條例第八十六條第一項之規定，加重其刑至二分之一。再被告
    於花蓮縣警察局新城分局和平派出所警員劉奇明接獲民眾報案後前往現場時，向
    該員警報告其為駕駛人等語，有該派出所查獲丙○○交通事故傷害案報告一紙附
    於警訊可參，被告前揭業務過失傷害行為是為對於未發覺之罪自首而受裁判，應
    依刑法第六十二條之規定減輕其刑，並先加後減。
    爰審酌被告之年齡、職業、過失程度、告訴人乙○○同有過失、告訴人受傷人數
    與受傷情形，及被告迄未能與告訴人達成民事和解以彌補告訴人等之損害等犯罪
    後態度等一切情狀，分別量處如主文所示之刑，並各諭知易科罰金之折算標準。
據上論斷，應依刑事訴訟法第二百九十九條第一項前段，刑法第一百八十五條之三、
第二百八十四條第二項前段、第五十五條、第六十二條、第四十一條道路交通管理處
罰條例第八十六條第一項，罰金罰鍰提高標準條例第一條前段、第二條，判決如主文
。
中      華      民      國      八十九    年     十一     月      一    日
                                臺灣花蓮地方法院刑二庭
                                    法  官  陳  欽  賢
右正本證明與原本無異。
如對本判決不服，應於送達後十日內，向本院提出上訴狀。（應抄附繕本）告訴人或
被害人如對於本判決不服者，應具備理由請求檢察官上訴，其上訴期間之計算係以檢
察官收受判決正本之日期為準。
                                    法院書記官
中      華      民      國       八十九    年    十一   月        二    日
附錄本判決論罪之法律條文：
附錄法條：刑法第一百八十五條之三、第二百八十四條第二項前段。
刑法第一百八十五條之三：
服用毒品、麻醉藥品、酒類或其他相類之物，不能安全駕駛動力交通工具而駕駛者，
處一年以下有期徒刑、拘役或三萬元以下罰金。
刑法第二百八十四條第二項前段：
從事業務之人，因業務之過失傷害人者，處一年以下有期徒刑、拘役或一千元以下罰
金。


司法院資訊處製作；財團法人民間司法改革基金會備份。
